臺灣高等法院交通事件裁定　 　　　　 96年度交抗字第323號
抗　告　人
即受處分人　乙○○
抗　告　人　甲○○
上列抗告人因受處分人違反道路交通管理處罰條例案件，不服臺
灣臺北地方法院中華民國九十六年四月二十日裁定（九十六年度
交聲字第三八五號），提起抗告，本院裁定如下：
    主  文
抗告駁回。
    理  由
一、抗告意旨略以：
  (一)道路交通管理處罰條例所定受裁罰人，分別有汽車所有人及
    駕駛人（即行為人）。車號ＢＵ－九八四一號自用小客車，
    係抗告人甲○○借用抗告人即受處分人乙○○名義登記為所
    有人，因此，實際駕駛行為人為甲○○，原裁定疏未斟酌行
    為人部分，容有未洽。
  (二)甲○○為行為人，且係借名登記之事實，已據台灣台北地方
    法院檢察署八十九年度偵字第二二三八號甲○○詐欺案件查
    明屬實，此可調卷為憑。再者，行為人甲○○於台北行政執
    行處坦承不諱，經諭令為擔保人在案，茲行為人之過失，致
    登記人無端受累，實有欠公允。
  (三)另按大法官會議釋字第五一一號解釋謂：行為人對主管機關
    之裁罰不服，法院就其聲明異議案件，如認原裁決違法或有
    不當之情事，縱行為人有未依指定到案日期或委託他人到案
    者，仍得變更處罰之裁判。抗告人甲○○為實際行為人，已
    如前述，乃原裁定認定本件違規事實，其中本條例第十二條
    第一項第四款、第十四條第一項第二款，係處罰汽車所有人
    ，而第五十六條第十二項第四款、第十一款，則應處罰行為
    人，即甲○○，方始恰當。
  (四)綜上，請將原裁定及台北市交通事件裁決所裁決均撤銷。
二、按受處分人不服道路交通管理處罰條例第八條所定主管機關
    所為之處罰者，得於接到裁決書之翌日起二十日內，向管轄
    地方法院聲明異議；不服前項裁定，受處分人或原處分機關
    得為抗告。道路交通管理處罰條例第八十七條第一項、第三
    項前段分別定有明文。又交通法庭認聲明異議不合法律上之
    程式或其異議權已經喪失者，應以裁定駁回之，但其不合法
    律上之程式可補正者，應先定期命為補正，逾期不補正者，
    即予駁回，道路交通案件處理辦法第十八條亦定有明文。
三、經查：
  (一)本件受處分人名下之車號ＢＵ－九八四一號自用小客車，因
    有「使用註銷之牌照行駛」、「在設有計費器停車位停車不
    繳費」、「未帶行照」、「在劃有黃線路段停車」、「在行
    人穿越道臨停」等違規事實，分別違反道路交通管理處罰條
    例第十二條第一項第四款、第十四條第一項第二款、第五十
    六條第一項第四款、修正前同條項第十一款（裁決書誤載為
    第十款）、第五十五條第一款等規定，經原處分機關即台北
    市交通事件裁決所於民國九十四年九月二十九日裁罰共計新
    台幣（下同）五萬七千六百元，裁決書四十四份均於九十四
    年十月十二日送達，此有原處分機關送達證書在卷可稽，而
    受處分人係籍設「台北市○○區○○路四段三十號二樓」，
    亦有卷附個人基本資料及受處分人聲明異議狀、抗告狀上所
    記載之地址「台北市○○區○○路四段三十號二樓」為憑，
    因裁決書之送達地址與受處分人之戶籍地相同，上開送達證
    書並蓋有上址管理委員會收受之戳章，堪認受處分人已於九
    十四年十月十二日經合法送達。又依法院訴訟當事人在途期
    間標準第二條之規定，因受處分人之戶籍地設於台北市，依
    法不必加上在途期間二日，是受處分人至遲應於九十四年十
    一月一日聲明異議，然受處分人遲至九十六年二月十五日始
    具狀聲明異議，此觀諸卷附聲明異議狀上之收文戳章所載日
    期即明，顯已逾二十日之法定期間，自應認其異議權已喪失
    ，依法應予駁回。
  (二)交通異議事件之程序規定，為提起異議之合法要件，受處分
    人之異議，自需合於此項程序規定，法院始得受理並為實體
    之審查；若交通法庭認聲明異議不合法律上之程式或其異議
    權已經喪失者，應以裁定駁回之，為道路交通案件處理辦法
    第十八條前段所明定。至於抗告意旨所指司法院釋字第五一
    一號解釋，係就處罰機關，於行為人未依規定自動繳納罰鍰
    ，或未依規定到案聽候裁決者，依違反道路交通管理事件統
    一裁罰標準及處理細則第四十一條第二項，及同細則第四十
    四條第一項規定，即一律依標準表規定之金額處以罰鍰，屬
    法律授權主管機關就裁罰事宜所訂定之裁量基準，其罰鍰之
    額度並未逾越法律明定得裁罰之上限，且寓有避免各行政機
    關於相同事件恣意為不同裁罰之功能，亦非法所不許，上開
    細則於憲法保障人民財產之意旨，並無牴觸，而為解釋。本
    件受處分人聲明異議已逾二十日之法定期間，異議權已經喪
    失，其程序為不合法，且無法補正，法院自不得受理並為實
    體審查，因此本件不適用司法院釋字第五一一號解釋。
  (三)抗告人甲○○非原聲明異議之台北市交通事件裁決所裁罰之
    受處分人，亦非原裁定之當事人，揆諸前開說明，其抗告於
    法律上即不應准許，應予駁回。
四、綜上，原審以受處分人聲明異議已逾二十日法定期間，而裁
    定駁回，核無不合，受處分人仍執前詞提起抗告，並無理由
    ；而抗告人甲○○，其抗告於法律上不應准許，均應予駁回
    。
五、據上論結，應依道路交通案件處理辦法第二十六條、刑事訴
    訟法第四百十一條前段、第四百十二條，裁定如主文。
中　　華　　民　　國　　96　　年　　5 　　月　　25　　日
　　　　　　　　　刑事第十三庭  審判長法　官 曾德水
　　　　　　　　　　　　　　　　　　  法　官 李錦樑
　　　　　　　　　　　　　　　　　　  法　官 林婷立
以上正本證明與原本無異。
不得再抗告。
                                      書記官 王增華
中　　華　　民　　國　　96　　年　　5 　　月　　25　　日
